臺灣高雄地方法院刑事判決　　　　　　　 100年度訴字第49號
公　訴　人　臺灣高雄地方法院檢察署檢察官
被　　　告　林哲全
上列被告因妨害自由等案件，經檢察官提起公訴（99年度偵字第
22325號），本院判決如下：
    主  文
林哲全犯傷害罪，處拘役拾日，如易科罰金，以新臺幣壹仟元折
算壹日。
其餘被訴部分無罪。
    事  實
一、林哲全於民國99年7 月4 日上午7 時40分許，在其位於高雄
    市旗津區○○○路299 之1 號住處，因林許明連前來索討債
    務，並以手拉扯林哲全之上衣，林哲全竟基於傷害之犯意，
    徒手撥開林許明連之手，且順勢將林許明連推倒在地，致林
    許明連受有左側腰部、臀部疼痛、左側膝蓋擦傷並紅、腫、
    疼痛等傷害。
二、案經林許明連訴由高雄市政府警察局鼓山分局報告臺灣高雄
    地方法院檢察署檢察官偵查起訴。
    理  由
壹、證據能力部分
    按被告以外之人於審判外之陳述，雖不符前4 條（即刑事訴
    訟法第159 條之1 至159 條之4 ）之規定，而經當事人於審
    判程序同意作為證據，法院審酌該言詞陳述或書面陳述作成
    時之情況，認為適當者，亦得為證據。當事人、代理人或辯
    護人於法院調查證據時，知有第159 條第1 項不得為證據之
    情形，而未於言詞辯論終結前聲明異議者，視為有前項之同
    意，刑事訴訟法第159 條之5 定有明文。本案本院用以認定
    被告犯罪事實存否之被告以外之人於審判外之言詞及書面陳
    述，雖為傳聞證據，然檢察官、被告於本院準備程序及審判
    時，經告以要旨及提示後，或表示同意有證據能力；或表示
    無意見，未聲明異議（詳本院審訴卷第20頁第6 行以下，本
    院訴字卷第24頁第1 行以下、第38頁倒數第8 行以下），本
    院審酌上開證據均係依法取得，並無任何違背法律規定之情
    事，認為適當，依上揭刑事訴訟法第159 條之5 第1 項、第
    2 項之規定，均有證據能力。
貳、有罪部分
一、訊據被告林哲全固坦承於上開時、地與告訴人林許明連間因
    債務糾紛發生爭執，且遭告訴人拉扯衣服，嗣後告訴人有倒
    地受傷之事實，惟否認有何傷害告訴人之犯行，辯稱：在告
    訴人拉扯其衣服時，並未推開告訴人，是告訴人自己坐在地
    上，受傷與其無關等語。經查：
（一）被告於99年7 月4 日上午7 時40分許，在高雄市旗津區○
      ○○路299 之1 號之住處內，因債務問題與告訴人發生爭
      執，告訴人離開被告之上開住處後，受有左側腰部、臀部
      疼痛、左側膝蓋擦傷並紅、腫、疼痛等傷害等情，業據被
      告坦白承認（詳本院審訴卷第20頁倒數第12行以下之不爭
      執事項），並經告訴人於警詢、偵查中及本院審判時陳述
      明確（詳警卷第8 頁背面第3 行以下，偵卷第14頁第13行
      以下，本院訴字卷第33頁倒數第13行以下），核與證人陳
      財吉警員於偵查中之證述內容相合（詳偵卷第22頁第13行
      以下），復有高雄市立旗津醫院出具之診斷證明書在卷可
      稽（詳警卷第11頁），是此部分之事實，堪以認定。
（二）證人即告訴人林許明連於本院審判時結證稱：因被告前與
      伊先生有生意往來而積欠貨款未償清，故前去被告工廠，
      希望被告能償還部分款項，但因被告拒不還錢，在討債過
      程中遂以右手拉扯被告之上衣，被告則出手將伊之右手掃
      開，並將伊推倒在地受傷等語（詳本院訴字卷第33頁倒數
      第13行以下），有上揭診斷證明書附卷相佐，堪認告訴人
      前往被告住處討債，而與被告發生爭執及拉扯後倒地受傷
      之事實。被告雖否認告訴人所受之上揭傷害係其所造成，
      並辯稱係告訴人自行放開其之上衣不再拉扯，且告訴人是
      自己坐在地上不起來才受傷等情。惟既然告訴人係因索討
      債務，方上前拉扯被告之上衣，與被告理論，故在雙方對
      債務糾紛未達成共識前，告訴人怎會自行放開其之上衣不
      再拉扯？又既然告訴人是與被告面對面站立，且以右手拉
      住被告之胸前上衣，故若非突遭外力猛推，告訴人焉會驟
      失重心而跌坐在地？又焉會傷及後腰、臀部及左膝等處？
      從而，被告辯稱：告訴人是自行放手或自己坐在地上成傷
      等語，顯與事理相悖，且與事證未合，自難遽信。質言之
      ，被告於上開時、地與告訴人發生口角爭執，並於過程中
      出手推告訴人，致告訴人受有上開傷害之事實，已臻明確
      ，洵堪認定，應依法論科。
二、核被告所為，係犯刑法第277 條第1 項之傷害罪。爰審酌被
    告僅因債務糾紛即出手推被害人成傷，所為本屬不該，然因
    被害人之上開傷勢，尚非甚為嚴重，且被告原有意就傷害部
    分賠償被害人所受損害，係因被害人索賠金額過高，方無法
    達成和解，另考量被告前未有犯罪前科，有臺灣高等法院被
    告前案紀錄表1 紙在卷可稽，素行尚佳，暨其智識程度、生
    活狀況等一切情狀，量處如主文所示之刑，兼衡諸被告學歷
    為小學畢業、家庭經濟狀況貧寒（見警詢筆錄受詢問人欄所
    載），諭知如主文所示之易科罰金折算標準，以資懲儆。
參、無罪部分
一、公訴意旨另以：被告林哲全基於以非法方法剝奪人行動自由
    之犯意，於上揭時、地，以關閉其住處鐵門之方式，致告訴
    人林許明連被關在被告之住處而無法離去，時間長達半小時
    之久。嗣警據報抵達現場，被告始開啟鐵門讓告訴人離開其
    住處等情。因認被告此部分行為，係涉犯刑法第302 條第1
    項之剝奪他人行動自由罪嫌等語。
二、按犯罪事實應依證據認定之，無證據不得認定犯罪事實；不
    能證明被告犯罪者，應諭知無罪之判決，刑事訴訟法第154
    條第2 項、第301 條第1 項前段分別定有明文。又事實之認
    定，應憑證據，如未能發現相當證據，或證據不足以證明，
    自不能以推測或擬制之方法，為裁判基礎；倘積極證據不足
    為不利於被告事實之認定，即應為有利於被告之認定，更不
    必有何有利之證據（最高法院40年台上字第86號、30年上字
    第816 號判例意旨參照）。且無論直接或間接證據，其為訴
    訟上之證明，須於通常一般之人均不致於有所懷疑，而得確
    信其為真實之程度者，始得據之為有罪之認定，倘其證明尚
    未達到此一程度，而有合理性懷疑之存在時，即無從為有罪
    之認定，亦有最高法院76年台上字第4986號判例可資參照。
    再則，以被害人之陳述為認定犯罪之依據時，必其陳述並無
    瑕疵，且就其他方面調查，又與事實相符，始足採為科刑之
    基礎（最高法院61年台上字第3099號判例參照）。所謂無瑕
    疵，係指被害人為不利被告之陳述，社會上一般生活經驗或
    卷存其他客觀事實並無矛盾而言，至所謂就其他方面調查認
    與事實相符，非僅以所援用之旁證足以證明結果為已足，尤
    須綜合一切積極佐證，除認定被告確為加害人之可能外，在
    推理上無從另為其他合理原因之假設，有不合於此，即不能
    以被害人之陳述做為論斷之證據。
三、檢察官認被告涉有前開剝奪他人行動自由罪嫌，無非係以告
    訴人林許明連於警詢及偵查中之指訴，證人即警員陳財吉之
    證述及現場照片為據。惟訊據被告堅詞否認有何剝奪他人行
    動自由犯行，辯稱：是告訴人前來討債，並跟著其走進工廠
    ，其向告訴人表示一定會還錢，告訴人則說要打電話叫警察
    來，告訴人先在工廠內打行動電話，後來又撥打工廠內之電
    話報警，其將電動門開啟時，警察剛好到等語。經查：
（一）告訴人林許明連於警詢及偵訊時陳稱：被告將伊推倒在地
      後，就把其住處之門全部關起來，伊趁被告不注意時，打
      電話向110 求救，之後警察來了，才請被告把門打開，伊
      方獲救等語（詳警卷第8 頁背面第5 行以下，偵卷第14頁
      倒數第10行以下）。惟證人陳財吉於偵查中結證稱：當日
      上午8 時10分左右接獲通報，就馬上前往現場處理，到達
      時，見該處是工廠，門是關著，後來鐵門稍稍開啟，被告
      及告訴人2 人就從工廠裡面走出來，告訴人表示是被告將
      伊關在工廠裡面，被告則跟告訴人說到工廠裡面講，因為
      被告欠告訴人很多錢，怕告訴人在外面吵，會被鄰居知道
      等語（詳偵卷第21頁倒數第1 行至第22頁第10行）。從而
      ，被告是否係因擔心告訴人在工廠外面催討債務，使其聲
      譽受損，方關上鐵門，亟待員警前來處理，且在員警到達
      時，即主動開門，俾讓員警瞭解雙方爭執，則被告是否有
      妨害自由之情，尚非無疑。
（二）又告訴人林許明連於本院審理時亦結證表示：在被告之工
      廠內，並未嘗試要去開啟鐵門，被告亦未曾表示不准伊去
      開門，或出言恫嚇，致使伊不敢前去開門，並不知道被告
      將門關起來之用意為何，被告並沒有阻止伊使用工廠內之
      電話去報警等語（詳本院訴字卷第36頁第5 行以下），足
      徵被告雖將工廠鐵門關上，但並無拘禁告訴人人身自由之
      意思，否則焉有可能會讓告訴人使用工廠內之電話報警求
      援？再則，本院於審理中當庭勘驗告訴人於案發當日之報
      警電話錄音內容，得見當受理員警詢問告訴人地址時，被
      告尚在旁提示告訴人其工廠之門牌號碼為「299 之1 」號
      等情，有高雄市警察局函送之報案錄音光碟及本院勘驗筆
      錄在卷可按（詳本院訴字卷第12、12-1頁、第37頁背面倒
      數第3 行以下至第38頁第16行），益足徵被告確無將告訴
      人非法拘禁於其工廠內之犯意可言。準此，告訴人就被告
      涉犯剝奪他人行動自由罪嫌部分所為之指訴內容，尚屬可
      議，揆諸前揭說明，自不得單以告訴人之指訴，即作為此
      部分罪行之斷罪依據。
（三）此外，本院復查無其他積極證據，足以證明被告確有上開
      剝奪他人行動自由之犯行，犯罪自屬不能證明，依前揭刑
      事訴訟法第301 條第1 項前段之規定，應為被告無罪判決
      之諭知。
據上論斷，應依刑事訴訟法第299 條第1 項前段、第301 條第1
項前段，刑法第277 條第1 項、第41條第1 項前段，刑法施行法
第1 條之1 ，判決如主文。
本案經檢察官張志杰到庭執行職務。
中    華    民    國    100     年    4   月    15    日
                    刑事第四庭  審判長法  官  方百正
                                      法  官  謝文嵐
                                      法  官  葉文博
以上正本證明與原本無異。
如不服本判決應於收受判決後10日內向本院提出上訴書狀，並應
敘述具體理由。其未敘述上訴理由者，應於上訴期間屆滿後20日
內向本院補提理由書(均須按他造當事人之人數附繕本)「切勿逕
送上級法院」。
中    華    民    國    100     年    4   月    15    日
                                      書記官  李柏親
附錄本判決論罪之法條：
中華民國刑法第277 條第1 項（普通傷害罪）
傷害人之身體或健康者，處3 年以下有期徒刑、拘役或1 千元以
下罰金。